臺灣高雄地方法院刑事判決　　　　　　 100年度易字第1442號
公　訴　人　臺灣高雄地方法院檢察署檢察官
被　　　告　李榮華
　　　　　　蕭淑真
選任辯護人　徐豐明律師
上列被告因詐欺案件，經檢察官提起公訴（100年度偵字第21202
號），本院判決如下：
    主  文
李榮華共同犯詐欺取財罪，處有期徒刑玖月。
蕭淑真共同犯詐欺取財罪，累犯，處有期徒刑陸月，如易科罰金
，以新臺幣壹仟元折算壹日。
    事  實
一、蕭淑真前因違反著作權法案件，經本院以98年度審簡字第31
    40號判決處有期徒刑6 月，減為有期徒刑3 月確定，於民國
    99年5 月18日徒刑易服社會勞動執行完畢。李榮華、蕭淑真
    （下稱李榮華等2 人）曾為夫妻關係（99年8 月30日離婚）
    ，於99年1 月28日李榮華等2 人業經黃名宏告知及經黃名宏
    於不動產買賣契約書第17條中特別載明，其2 人均知悉高雄
    市前鎮區○○○路280 號7 樓之房屋（下稱系爭房屋）曾發
    生「非自然身故」（俗稱凶宅）之情事，且原屋主黃名宏因
    此以低於當時市價之凶宅價格出售，其2 人仍由李榮華出面
    向黃名宏以新臺幣（下同）230 萬元之低價購得系爭房屋，
    並將系爭房屋借名登記予不知情之蕭淑芬（蕭淑真之姊姊）
    名下。詎李榮華等2人為求轉售獲取價金，共同基於意圖為
    自己不法所有之犯意聯絡，竟隱瞞系爭房屋曾發生「非自然
    事故」之交易重要事項，推由蕭淑真擔任其姊蕭淑芬之代理
    人，於99年10月14日委託巨亨資產管理有限公司（下稱巨亨
    公司）仲介人員銷售系爭房屋，且李榮華、蕭淑真於轉售蔡
    玉慧過程時均在場，惟均故意不告知上情，致蔡玉慧因不知
    系爭房屋曾發生「非自然身故」事件而陷於錯誤，於99年11
    月18日以398萬元之代價購買系爭房屋。嗣蔡玉慧付清大部
    分購屋款項後，聽聞上開房屋曾發生非自然身故死亡乙事，
    透過仲介人員向蕭淑真查證確認，經蕭淑真否認並要求履行
    契約，蔡玉慧因手中無證據，迫於無奈仍依約給付剩餘款項
    ，共計受騙交付398萬元。而上開出售系爭房屋所得價款，
    部分經蕭淑真用以清償合作金庫貸款（貸款金額為李榮華取
    走花用）及信用卡款項，其餘經李榮華、蕭淑真分別用以清
    償積欠黃金基之欠款及安家費等用途。嗣後蔡玉慧找到黃名
    宏得知系爭房屋曾發生「非自然事故」之情事，始知受騙。
二、案經蔡玉慧訴由臺灣高雄地方法院檢察署檢察官偵查起訴。
    理  由
壹、證據能力部分：
    按被告以外之人於審判外之陳述，雖不符刑事訴訟法第159
    條之1 至第159 條之4 之規定，而經當事人於審判程序同意
    作為證據，法院審酌該言詞陳述或書面陳述作成時之情況，
    認為適當者，亦得為證據；當事人、代理人或辯護人於法院
    調查證據時，知有第159 條第1 項不得為證據之情形，而未
    於言詞辯論終結前聲明異議者，視為有前項之同意，刑事訴
    訟法第159 條之5 定有明文。經查，本判決所引用之各項證
    據資料（詳後述），其中部分雖屬於被告以外之人於審判外
    之陳述，然均經本院於調查證據程序逐一提示並告以要旨，
    檢察官、被告、辯護人均知該等證據為被告以外之人之審判
    外陳述，已表示同意作為證據（院二卷第33、99頁）及未於
    言詞辯論終結前聲明異議，本院審酌上開證據作成時之情況
    ，並無違法不當及證明力明顯過低之瑕疵，且無依法應排除
    其證據能力之情形，認以之作為證據應屬適當，依刑事訴訟
    法第159 條之5 規定，應有證據能力。
貳、實體部分：
一、訊據被告李榮華、蕭淑真均矢口否認有何詐欺取財犯行，被
    告李榮華辯稱：發生事故時間並非在伊所有的時候，伊從頭
    到尾認為系爭房屋不是凶宅，且賣給告訴人的買賣契約不是
    伊簽的云云；被告蕭淑真則辯稱：伊不知道系爭房屋是凶宅
    云云。經查：
  (一)上揭犯罪事實，業據被告李榮華、蕭淑真於偵訊中坦承其 2
    人分別於上揭時、地，由被告李榮華以230 萬元向黃名宏購
    買系爭房屋，且借名登記於蕭淑芬（蕭淑真姊姊）名下，之
    後被告蕭淑真代理蕭淑芬以398 萬元出售予告訴人蔡玉慧等
    情（他一卷第20、21頁、他二卷第31、32、58、59頁），並
    經證人即告訴人蔡玉慧、證人游國雄、蕭春美、林次台於偵
    查中證述甚詳（他一卷第19至22頁、他二卷第43至45頁）及
    證人黃名宏於偵查、本院審理中證述明確（他一卷第19、20
    頁，院二卷第34至43頁），另證人蕭淑芬於偵查中亦證稱：
    「（妳是借名登記？）是，因為我妹妹說她信用有問題，我
    沒有去過」等語明確（他一卷第20頁），復有建物登記謄本
    、土地登記謄本、土地所有權狀、建物所有權狀、巨亨資產
    專任委託銷售契約書各1 份、不動產買賣契約書2 份及不動
    產買賣修補契約書1 份（他一卷第30至33頁、他二卷第3 至
    12、49 至50頁、偵卷第21至22頁）在卷可稽。
  (二)被告2 人雖均矢口否認有何詐欺取財犯行，並以前揭情詞置
    辯。辯護人並為被告蕭淑真辯稱：系爭房屋貸款以及售屋款
    ，蕭淑真都沒有拿到分文，而蕭淑真因為李榮華不續繳貸款
    ，被迫必須賣出房子，可見蕭淑真出售系爭房屋並無詐欺的
    動機也無不法所有的意圖。又卷附不動產標的現況說明書第
    12點記載本建築改良物專有部分於賣方產權是否發生兇殺、
    自殺等非自然身故，依文理解釋，此話意指系爭房屋於賣方
    產權持有期間，是否發生非自然死亡事件而已，蕭淑真向仲
    介人員游國雄回答沒有，並沒有使用詐術，因為蕭淑芬所有
    權持有期間，並沒有發生非自然死亡事件。另內政部97年7
    月24日函釋凶宅的認定標準，稱該部92年6 月公告修正之不
    動產標的現況說明書11項所載之本建築改良物專有部分於賣
    方產權是否曾發生兇殺或自殺致死之情事，係指賣方產權持
    有期間於其建築改良物之專有部分曾發生兇殺或自殺而死亡
    之事實，本件蕭淑芬於99年2 月4 日持有系爭房屋產權以後
    並未發生非自然死亡之事實，系爭房屋自非凶宅，則蕭淑真
    出售系爭房屋自與詐術無涉。再者，告訴人於完成交易以前
    ，即聽聞該屋曾有非自然死亡之消息，惟告訴人卻不解除契
    約，請求自己找的代書林次台返還其已經給付之價金，或是
    另尋民事途徑請求蕭淑芬或蕭淑真返還價金，卻反而給付餘
    款，並完成所有權移轉登記，則告訴人顯非因陷於錯誤，而
    交付該部份的財物及取得系爭房屋所有權。此外，系爭房屋
    共165 平方公尺，合計49.9坪，又附有2 個停車位，依證人
    游國雄證稱當時一般行情保守估計有500 萬元，依告訴人於
    附民起訴狀所稱，當初購屋向高雄銀行貸款而設定最高限額
    抵押權420 萬元，依照銀行授信實務其貸款額度最高為市價
    80％，顯見系爭房屋於本件買賣時價值525 萬元以上，則告
    訴人以398 萬元購買系爭房屋並未受有損害。是被告蕭淑真
    既未使用詐術，告訴人亦非因陷於錯誤而交付財物及取得系
    爭房屋所有權，且未受有損害，與詐欺罪之構成要件難謂該
    當云云。惟查：
  １、系爭房屋第一任屋主黃名宏曾將系爭房屋出租予2 位女房
      客，嗣後其中1 位於95年間在系爭房屋內燒炭自殺，另外
      1 位房客後來不敢住在系爭房屋等情，業據證人黃名宏於
      偵查中證述甚詳（他一卷第19頁）。又邱麗卿確實於95年
      9 月1 日，在系爭房屋內，因燒炭後一氧化碳中毒而自殺
      死亡，有臺灣高雄地方法院檢察署相驗屍體證明書、臺灣
      高雄地方法院檢察署檢察官相驗報告書附卷可稽（他二卷
      第85至86頁），足徵於李榮華購入系爭房屋前，確有人在
      系爭房屋內自殺死亡，系爭房屋確曾發生「非自然身故」
      情事。
  ２、證人黃名宏於本院審理時並證稱：當時仲介估價是350 萬
      元左右，因為是事故屋，撐了很久1 年多都沒有人問，才
      會降價出售。簽約時被告蕭淑真、李榮華都有在場，伊有
      要求仲介公司在雙方買賣契約書上特別註明曾發生非自然
      身故，在註明非自然身故時現場有被告2 人，在簽約當時
      被告2 人都知道該房屋曾發生事故。當初仲介有跟伊說乏
      人問津的原因就是因為該屋是事故屋，系爭房屋實際交易
      價格為230 萬元，這份（指警卷第3 頁該份不動產契約書
      ）就是伊當初與被告李榮華所訂的買賣契約，伊所說有特
      別記載在契約上面就是指買賣契約特別約定事項第2 點「
      本件買賣標的曾有發生非自然身故的情事，如兇殺、自殺
      、他殺等」，簽約過程蕭淑真雖然抱著小孩，但實際上她
      都有在關注伊與李榮華的交談，所以她應該知道系爭房屋
      為非自然身故屋等語明確（院二卷第37至42頁），且有黃
      名宏當庭繪製簽約當時座位圖（即簽約當時李榮華、蕭淑
      真、仲介人員、代書及黃名宏夫妻座位圖）、不動產買賣
      契約書1 份在卷可佐（院二卷第61頁、他二卷第3 至9 頁
      ）。又黃名宏與被告李榮華簽立不動產買賣契約書時，該
      文件第17條特別約定事項第2 點以手寫記載「…2.本件買
      賣標的曾有發生非自然身故之情事（如兇殺、自殺、他殺
      等。…」，並經被告李榮華在前開手寫特別約定事項下方
      蓋章之事實，亦有不動產買賣契約書1 份在卷可參（他二
      卷第3 至9 頁）。另外，證人游國雄於本院審理時亦證稱
      ：「（本案系爭房屋於99年1 月28日以230 萬元出售是否
      低於市場行情？）低很多，若沒有發生任何事情，這個價
      格比市價低很多」等語甚明（院二卷笫50頁）。是由上開
      所述事證，再佐以被告李榮華於偵訊、本院審理時自承：
      「（當時黃名宏有跟你說該屋是凶宅？）是，他契約書裡
      有註明「非自然身故」之情事（如兇殺、自殺、他殺等）
      」、「（你當初是230 萬元買進的）是」、「（簽約前去
      看房子時，仲介公司人員有無告訴你該房子曾經是凶宅）
      有」、「（所以你在和黃名宏議價時你根本不知道是凶宅
      ？）知道是凶宅．．．」等語（他二卷第58、59頁、院二
      卷第88、93頁）及被告蕭淑真於本院審理時亦自承：簽約
      時伊有去等語（院二卷第43頁），復參以被告2 人原為生
      活關係密切之夫妻（於系爭房屋購買後7 個多月之99年8
      月30日離婚），且購買系爭房屋簽約當天，被告蕭淑真有
      問被告李榮華購買價格，被告李榮華告訴被告蕭淑真沒有
      多少錢，200 多萬元（見院二卷第96頁）等情予以綜合判
      斷，足認證人黃名宏於出售系爭房屋時已告知仲介公司曾
      有人在系爭房屋內發生非自然身故，系爭房屋因而受影響
      ，長達1 年多時間均乏人問津，故黃名宏才降價出售，而
      以低於當時市價之230 萬元代價出售系爭房屋予被告李榮
      華，且被告李榮華向黃名宏購入系爭房屋時，被告李榮華
      、蕭淑真確已知悉之前曾有人在系爭屋內發生非自然身故
      死亡（俗稱凶宅）。被告蕭淑真上開所辯：伊不知道系爭
      房屋是凶宅云云，與上開事證不符，自非可採。
  ３、至辯護人雖以上開情詞為蕭淑真辯護。然而：
    (1)一般而言，消費者購買房屋暨土地時，均將其市場價格、
      日後是否容易脫手等事項列為重要考慮因素，是故是否曾
      發生非自然事故（即俗稱「凶宅」），乃房地產標的狀況
      之重要事項，且為買賣時易產生糾紛之事項，自亦成為締
      結買賣契約重要之點。又「凶宅」，雖無法律上之定義，
      然通常而言，只要在房屋中「曾發生因為凶殺或自殺而死
      亡等類似事情」之房屋，即屬一般人口中之凶宅。此一因
      素，雖或未對此類房屋造成直接「物理性」之損傷，惟就
      一般社會大眾而言，仍會讓人心理層面產生嫌惡感，對居
      住於其內之住戶而言，除對居住品質會發生疑慮外，在心
      理層面止亦會造成相當大之負面影響，因此，在房地產交
      易市場及實務經驗中，具有「非自然身故」情事之房屋，
      不論是否發生於產權持有人持有期間，均會嚴重影響買受
      人之購買意願及購買價格，亦造成該等房屋之市場接受程
      度及價格低落情事。另因該等房屋並非同於一般適於居住
      之標的，與週遭環境相較，轉手不易，且買賣價格有顯著
      低落情事，故依估價學理適合性原則而言，「非自然身故
      」之情事將對不動產之個別條件產生負面影響，造成經濟
      性之價值減損，並進而影響其市場價格。
    (2)再者，住宅乃係提供平靜、安穩之舒適生活空間，即如本
      案之情形，告訴人係經由其他住戶、管理員處聽聞系爭房
      屋曾發生非自然身故死亡乙事，顯見該事件對鄰近居民所
      留下之強烈陰影，仍為鄰居傳聞之對象，且發生非自然身
      故事件之場所係於系爭房屋屋內，於臺灣地區一般國民感
      情而言，仍然會在心理層面產生恐懼、嫌惡感，生活起居
      於此種空間，顯然無法享受平靜、安穩之舒適生活。此外
      ，對於房屋是否曾有人在屋內發生自殺（即發生非自然身
      故事件），為買方願意購買或買方決定用多少價格購買的
      重要關鍵，如果房屋有非自然身故原因，價格正常來說會
      降低，且有些人住了會覺得有問題，消費者如果知道房子
      「曾經」發生過非自然身故等語，一定把它當成考量因素
      等情，亦據證人游國雄於本院審理中證述綦詳（院二卷第
      50至51頁），足證房屋曾發生非自然身故死亡情事，不論
      是否發生於產權持有人持有期間，均會影響買受人之購買
      意願及購買價格，且為買賣時易產生糾紛之事項，自屬締
      結買賣契約重要之點；此外，被告蕭淑真與告訴人訂立之
      不動產買賣契約書第4 條已載明「出賣人聲明對本件買賣
      標的物均無上手（或原契）來歷不明或有其他糾紛等情事
      。如本件不動產於本買賣契約成立後有發生來歷不明或是
      產權、債務上等糾紛時出賣人應無條件放棄一切先訴抗辯
      權（包括軍人優待條例），並負刑事、民事全部責任及賠
      償，不得異議。」，亦即被告蕭淑真對告訴人明確聲明系
      爭房屋「無其他糾紛事項」。是被告蕭淑真既已知悉系爭
      房屋曾發生非自然身故此一不動產買賣交易上重要之點及
      易產生糾紛之事項，基於上開規定，被告蕭淑真當應據實
      相告，而不得故意隱瞞。
    (3)被告蕭淑真於被告李榮華99年1 月28日購入系爭房屋時，
      確已知悉之前曾有人在系爭屋內發生非自然身故死亡此一
      買賣交易重要事項，且被告李榮華因而僅以200 多萬元購
      入系爭房屋，且被告蕭淑真當應據實相告，已詳如前述。
      惟被告蕭淑真於同年（即99年）欲出售系爭房屋時，委託
      售價為400 萬元（委託銷售契約書1 紙在卷可稽，他一卷
      第30頁），之後售予告訴人之成交價為398 萬元（不動產
      買賣契約書在卷可佐，他一卷第10頁），且自始至終從未
      將系爭屋曾發生非自然身故死亡此一買賣交易重要事項據
      實告知告訴人，復利用上開不動產標的現況說明書第12點
      僅顯示「賣方產權」是否發生過兇殺自殺等非自然身故情
      事之漏洞，全然未告知於非產權持有期間曾發生非自然死
      亡之重要情事，顯見蕭淑真確有故意隱瞞上揭知悉系爭房
      屋曾發生非自然身故之情事，並致告訴人因而陷於錯誤而
      交付財物，其有詐欺取財之主觀犯意及客觀行為，自堪以
      認定。至辯護人雖辯稱：內政部97年7 月24日函釋凶宅的
      認定標準，稱該部92年6 月公告修正之不動產標的現況說
      明書11項所載之本建築改良物專有部分於賣方產權是否曾
      發生兇殺或自殺致死之情事，係指賣方產權持有期間於其
      建築改良物之專有部分曾發生兇殺或自殺而死亡之事實而
      言。惟基於保障房地產交易之公平安全性及發展性，本院
      認上開函釋僅係考量一般屋主對於前屋主或前前屋主產權
      持有期間發生過什麼事，並無法清楚確知，倘要求賣方就
      歷任屋主（即非其產權持有期間）發生過什麼事亦均需逐
      一查明告知，恐有強人所難之情形，此顯與本案李榮華、
      蕭淑真明知系爭房屋曾發生非自然身故死亡事實，以低於
      市價之230 萬元價格向原屋主黃名宏購買，原屋主黃名宏
      尚於不動產契約書上特別載明「本件買賣標的曾有發生非
      自然身故之情事（如兇殺、自殺、他殺等）」，蕭淑真於
      不到10個月之期間即委託仲介人員游國雄再次出售，並因
      隱匿系爭房屋曾發生非自然身故之重要交易事項，而得以
      398 萬元出售系爭房屋予告訴人之情形有別。從而，辯護
      人上開所辯：卷附不動產標的現況說明書第12點記載本建
      築改良物專有部分於賣方產權是否發生兇殺、自殺等非自
      然身故，依文理解釋，此話意指系爭房屋於賣方產權持有
      期間，是否發生非自然死亡事件而已，蕭淑真向仲介人員
      游國雄回答沒有，並沒有使用詐術，因為蕭淑芬所有權持
      有期間，並沒有發生非自然死亡事件。另內政部97年7 月
      24日函釋凶宅的認定標準，稱該部92年6 月公告修正之不
      動產標的現況說明書11項所載之本建築改良物專有部分於
      賣方產權是否曾發生兇殺或自殺致死之情事，係指賣方產
      權持有期間於其建築改良物之專有部分曾發生兇殺或自殺
      而死亡之事實，本件蕭淑芬於99年2 月4 日持有系爭房屋
      產權以後並未發生非自然死亡之事實，系爭房屋自非凶宅
      ，則蕭淑真出售系爭房屋自與詐術無涉云云，自非可採。
    (4)辯護人另辯稱：告訴人蔡玉慧於完成交易以前，即聽聞該
      屋曾有非自然死亡仍給付餘款，並完成所有權移轉登記，
      則告訴人顯非陷於錯誤，且系爭房屋貸款以及售屋款蕭淑
      真都沒有拿到分文，而系爭房屋於本件買賣時價值525 萬
      元以上，則告訴人以398 萬元購買系爭房屋並未受有損害
      云云。惟查，告訴人於聽聞上開房屋曾發生非自然身故死
      亡乙事後，即透過仲介人員向被告蕭淑真查證確認，經被
      告蕭淑真否認乙節，業據證人游國雄於偵訊、本院審理中
      證述明確（他二卷第45頁、院二卷第50頁）。又被告蕭淑
      真於本院審理中自承：「當初還給合庫貸款及蕭淑芬的信
      用卡款約340 萬，再還給黃金基36萬，仲介及代書的費用
      扣除後也將近10萬元，之前游國雄帶我去跟他們老闆借10
      萬元，所以手上所剩不多，大約只剩下2 萬元」等語（院
      二卷第120 頁），是由上開供述可知，被告蕭淑真於出售
      系爭房屋予告訴人後，以上開房屋出售之價額支付合庫貸
      款金額、蕭淑芬（蕭淑真姊姊）之信用卡、黃金基之借款
      、仲介及代書費用、及其之前向游國雄老闆之借款10萬元
      ，尚剩餘2 萬元，且系爭房地經高雄銀行股份有限公司（
      下稱高雄銀行）以未曾發生非自然身故鑑估，土地房屋鑑
      價值約440 萬元，鑑價8 成約為352 萬元，此有高雄銀行
      100 年9 月5 日100 年高銀密放港字第1000000723號函在
      卷可稽（院二卷第69頁反面至71頁），足徵被告蕭淑真於
      告訴人透過證人游國雄詢問查證是否曾發生非自然身故事
      件時，再次將系爭房屋曾發生非自然身故事件乙事予以隱
      匿，並以出售系爭房屋之金額支付合庫之銀行貸款、積欠
      黃金基之借款、蕭淑芬之信用卡欠款、積欠游國雄老闆欠
      款予以清償後尚餘2 萬元，並非分文未取，且蕭淑真係以
      正常交易價格（即未曾發生非自然身故事件之不動產交易
      價格）出售予告訴人，是辯護人上開辯詞，亦非可採。
  ４、被告李榮華知悉系爭房屋曾發生非自然身故死亡乙事，仍
      於99年1 月28日以較低於市場價格之230 萬元向黃名宏購
      入系爭房屋等情，已如前述。又被告蕭淑真告訴被告李榮
      華告要賣系爭房屋，且當時被告李榮華在凱旋四路的房子
      待了5 天，討論她們要住在那裡，並問被告蕭淑真賣多少
      錢，蕭淑真說她簽給仲介，並告知委託仲介賣的價格等情
      ，業據被告李榮華於本院審理時供述在卷（院二卷第94頁
      ）。另被告李榮華於被告蕭淑真與告訴人簽訂上開不動產
      買賣契約書時在場，被告蕭淑真都會徵詢被告李榮華意見
      ，系爭房屋有辦理預告登記，預告登記請求權人為黃金基
      ，告訴人與代書林次台係與被告李榮華（李榮華與黃金基
      磋商塗銷第二順最高限額抵押權事宜）磋商價金與付款條
      件，被告李榮華知道成交金額，但並未講有非自然身故事
      件等情，業據證人林次台、游國雄、蕭春美於偵訊中證述
      綦詳（他卷第42至45頁）。再者，李榮華於本院審理中自
      承：「（為何蕭淑真及蕭淑芬願意讓你拿他們的房子去辦
      二胎？）那時我跟蕭淑真間的感情還沒有破裂，當時我有
      筆款項需要，我那時跟她說跟妳姊姊商量一下，讓我借款
      去周轉」、「（蕭淑真將系爭房屋『高雄市○○○路280
      號7 樓』賣給蔡玉慧的整個買賣過程中你有無在場？）簽
      約當天我應蕭淑真要求，我跟黃金基都有在場，第二次是
      黃金基向林次台拿本票時順便塗銷二順位時我與黃金基、
      蕭淑真及林次台都在場」、「（你說她要賣房子時你住了
      5 天，你們有無討論到售價扣除貸款後還會剩下多少錢？
      ）她委託仲介賣時賣420 萬元時，我們有討論到這個問題
      ，總共貸款一胎、二胎加在一起，我有說賣的價錢要能夠
      清償一、二順位的債務，那時候銀行的實際債務為324 萬
      元，二胎是36萬元。她說委託仲介是賣420 萬元。我那時
      說最底價要能還掉一胎及二胎的錢」、「（你買系爭房屋
      時你跟蕭淑真的經濟狀況如何？）沒有什麼存款，我大約
      有30、40萬元的存款，蕭淑真沒有存款」、「（系爭房屋
      的學區在何處？）沒有考慮這個問題，因為我小孩2 歲多
      還很小，現在才3 歲多。」、「（所以你本來就不打算讓
      你的小孩在那邊住超過4 年？）我沒有想那麼的多」、「
      （提供給合作金庫的貸款資料誰提供？）蕭淑真」（院二
      卷第88至98頁）。由上開證人林次台、游國雄、蕭春美之
      證述及被告李榮華之陳述觀之，可知被告李榮華向黃名宏
      購屋時，被告2 人僅有30、40萬存款，且被告李榮華卻未
      考慮長期居住時孩子就學的學區等問題，是被告李榮華向
      黃名宏購屋是否真係欲給予蕭淑真母女長期自住，實屬有
      疑；又系爭房屋係由被告李榮華向黃金基借款，因而設定
      第二順位最高限額抵押權金額36萬予黃金基，並辦理預告
      登記，而有預告登記之房屋如未塗銷該預告登記，房屋無
      法出售予他人，如房屋有設定第二順位抵押權時，銀行亦
      不會給予辦理房屋貸款，故解決黃金基之預告登記及第二
      順位最高限額抵押權即屬系爭房屋能否順利出售予告訴人
      之關鍵，且被告李榮華既於系爭房屋出售予告訴人之前，
      即與被告蕭淑真討論出售之最底價格要能清償第一順位及
      第二順位最高限額抵押權之債務（第一順位324 萬元，第
      二順位36萬元），顯見被告李榮華、蕭淑真對於系爭房屋
      之出售金額有一定之共識，若被告李榮華未參與系爭房屋
      出售金額之磋商，又如何能與黃金基磋商於何時、何地、
      由何人代為支付被告李榮華積欠黃金基之欠款，讓黃金基
      同意塗銷系爭房屋之預告登記及第二順位最高限額抵押權
      事宜？且被告李榮華於被告蕭淑真與告訴人簽定系爭房屋
      契約磋商時及黃金基向林次台拿本票時順便塗銷二順位時
      均陪同在場，然卻故意不告訴系爭房屋曾發生「非自然身
      故」情事，復佐以上開出售系爭房屋所得價款，部分經被
      告蕭淑真用以清償合作金庫貸款（貸款金額為被告李榮華
      取走花用）及信用卡款項，其餘經被告李榮華、蕭淑真分
      別用以清償積欠黃金基之欠款及安家費等用途（院二卷第
      120 頁），益徵被告李榮華與被告蕭淑真就出售系爭房屋
      詐欺告訴人乙事，有共同犯意之聯絡，且係居於主導地位
      ，被告李榮華辯稱：發生事故時間並非在伊所有的時候，
      伊從頭到尾認為系爭房屋不是凶宅，且賣給告訴人的買賣
      契約不是伊簽的，沒有詐欺云云，不足採信。
  ５、綜上所述，足認被告李榮華、蕭淑真明知系爭房屋曾發生
      非自然身故情事，於出售系爭房屋時，確有故意隱瞞系爭
      房屋為凶宅之詐術，致告訴人陷於錯誤而支付價金購買系
      爭房屋，被告2 人有共同犯意之聯絡及行為之分擔，被告
      2 人及辯護人前揭辯詞均不足採信。本案事證明確，被告
      李榮華、蕭淑真有事實欄所載共同詐欺取財之犯行堪以認
      定，應依法論科。
二、核被告李榮華、蕭淑真所為，均係犯刑法第339 條第1 項之
    詐欺取財罪。被告2 人就上揭犯行，有犯意之聯絡及行為之
    分擔，皆為共同正犯。又被告蕭淑真有如上開犯罪事實欄所
    載之犯罪科刑及執行情形，有臺灣高等法院被告前案紀錄表
    1 份在卷可查，其於受有期徒刑執行完畢後，5 年內故意再
    犯本案有期徒刑以上之罪，為累犯，應依刑法第47條第1項
    規定，加重其刑。爰審酌被告李榮華前有妨害自由、詐欺犯
    罪前科紀錄；被告蕭淑真前有違反動產擔保交易法等前科，
    有臺灣高等法院被告前案紀錄表2 份在卷可參，渠等為圖個
    人私利，明知有人在系爭屋內非自然身故死亡，仍隱瞞上揭
    情事未告知告訴人，致告訴人未能考量系爭房屋曾發生非自
    然身故情事，而購買系爭房屋，並因此受騙交付價金398 萬
    元，被告2 人因而在短短不到10個月期間，藉此獲得168 萬
    元之差價利潤以清償債務及花用，且被告2 人迄今均未與告
    訴人達成和解賠償其損失，兼衡以被告李榮華居於主導地位
    ，並獲取較多詐得款項（院二卷第120 頁），被告蕭淑真為
    輔助角色，獲取詐得款項較少，且尚須扶育3 子（有戶籍謄
    本在卷可稽，院二卷第129 頁），被告2 人犯後均未能誠實
    以對，尚乏確切知錯悔改之意及渠等犯罪動機、手段、智識
    程度、家庭狀況等一切情狀，分別量處如主文所示之刑，並
    就被告蕭淑真部分諭知如易科罰金之折算標準，以資懲警。
據上論斷，應依刑事訴訟法第299 條第1 項前段，刑法第28條、
第339 條第1 項、第47條第1 項、第41條第1 項前段，刑法施行
法第1 條之1 第1 項、第2 項前段，判決如主文。
本案經檢察官吳美齡到庭執行職務。
中    華    民    國   100    年    12    月    20    日
                  刑事第二十庭  審判長法  官  林永村
                                      法  官  蔡書瑜
                                      法  官  李爭春
以上正本證明與原本無異。
如不服本判決應於收受送達後10日內向本院提出上訴書狀，並應
敘述具體理由；如未敘述上訴理由者，應於上訴期間屆滿後20日
內向本院補提理由書（均須按他造當事人之人數附繕本）「切勿
逕送上級法院」。
中    華    民    國   100    年    12    月    20    日
                                      書記官  王資惠
附錄本案論罪科刑之法條：
中華民國刑法第339條
意圖為自己或第三人不法之所有，以詐術使人將本人或第三人之
物交付者，處 5 年以下有期徒刑、拘役或科或併科 1 千元以下
罰金。
以前項方法得財產上不法之利益或使第三人得之者，亦同。
前二項之未遂犯罰之。